【裁判字號】    95,訴緝,156
【裁判日期】    950731
【裁判案由】    毒品危害防制條例
【裁判全文】
臺灣板橋地方法院刑事判決             95年度訴緝字第156號
公  訴  人  臺灣板橋地方法院檢察署檢察官
被      告  甲○○
上列被告因違反毒品危害防制條例案件，經檢察官提起公訴（九
十四年度核退毒偵字第一二八０號），被告於準備程序中對被訴
之事實為有罪陳述，本院合議庭裁定由受命法官獨任行簡式審判
程序，並判決如下：
    主  文
甲○○連續施用第一級毒品，累犯，處有期徒刑壹年；扣案海洛
因驗餘淨重伍點壹貳公克沒收銷燬之，上開毒品海洛因之外包裝
袋陸只（總重壹點貳參公克）、針筒肆支均沒收。又連續施用第
二級毒品，累犯，處有期徒刑拾月；扣案甲基安非他命驗餘淨重
伍拾捌點肆貳公克沒收銷燬之；上開甲基安非他命之外包裝袋肆
只、吸食器壹組均沒收。應執行有期徒刑壹年捌月；扣案海洛因
驗餘淨重伍點壹貳公克、甲基安非他命淨重伍拾捌點肆貳公克均
沒收銷燬之，上開毒品海洛因之外包裝袋陸只（總重壹點貳參公
克）、針筒肆支、上開甲基安非他命之外包裝袋肆只、吸食器壹
組均沒收。
    事  實
一、甲○○前因違反肅清煙毒條例等案件，分別經法院判處有期
    徒刑三年六月、三年六月、三年二月、五月、五月確定，嗣
    經法院裁定應執行有期徒刑九年，於八十六年十月十六日縮
    刑假釋出監；又於八十八年間因毀損案件，經本院判處有期
    徒刑五月，如易科罰金以銀元三百元折算一日確定；而上開
    假釋經撤銷，入監執行殘刑有期徒刑四年七月又一日，並接
    續執行上述有期徒刑五月，嗣於九十二年九月三日縮刑期滿
    執行完畢（構成累犯）。復於八十七年間因違反肅清煙毒條
    例案件，經本院依修正之毒品危害防制條例規定裁定送勒戒
    處所觀察、勒戒，其又於同時期因違反毒品危害防制條例案
    件為警查獲，經臺灣板橋地方法院檢察署檢察官聲請本院裁
    定送勒戒處所觀察、勒戒後，認有繼續施用毒品之傾向，並
    經同署檢察官聲請本院裁定另入戒治處所施以強制戒治，執
    行戒治滿三個月後，認無繼續戒治之必要，經本院裁定停止
    戒治並付保護管束，於八十八年二月二十三日停止戒治，嗣
    於同年七月二十六日保護管束期滿未經撤銷視為執行完畢，
    分別經同署檢察官於八十九年四月七日以八十九年度戒毒偵
    字第一九八號為不起訴處分確定，及本院於八十九年六月七
    日以八十九年度簡字第六四號判決免刑。再於九十三年間因
    施用第一級毒品海洛因、第二級毒品安非他命案件，經本院
    於九十三年九月二十一日以九十三年度訴字第四九二號判處
    有期徒刑十月、八月，應執行有期徒刑一年四月，嗣於九十
    三年十月十八日判決確定（正在監執行）。
二、詎甲○○不知悔改，其明知海洛因、安非他命分別係毒品危
    害防制條例所規定之第一級、第二級毒品，不得非法持有、
    施用，竟於上開強制戒治執行完畢釋放後五年內再犯施用第
    一級、第二級毒品之罪而為法院判處罪刑後，復基於施用第
    二級毒品安非他命之概括犯意，於九十四年四月初某日起至
    同年四月九日下午一時許止，在址設臺北縣板橋市○○路二
    六八號之亞哥花園汽車旅館一０七號房，以將毒品安非他命
    置於吸食器內，再點火加熱燒烤產生白煙吸聞之方式，連續
    非法施用第二級毒品安非他命多次。另基於施用第一級毒品
    海洛因之概括犯意，於九十四年四月初某日起至同年四月九
    日下午一時許止，在上開旅館房間內，以將海洛因加水稀釋
    後用針筒注射至身體之方式，連續非法施用第一級毒品海洛
    因多次。嗣於九十四年四月九日下午六時三十分許，在上開
    旅館房間內為警查獲，並扣得其所有供施用之第一級毒品海
    洛因六包（淨重五點四公克，經取樣部分檢驗用罄，驗餘淨
    重五點一二公克；空包裝總重一點二三公克）、第二級毒品
    甲基安非他命四包（淨重五十八點五公克，經取樣部分檢驗
    用罄，驗餘淨重五十八點四二公克）、供施用海洛因時所用
    之針筒四支、供施用安非他命時所用之吸食器一組。再經警
    採集甲○○之尿液送驗，結果呈毒品海洛因代謝物嗎啡、安
    非他命類陽性反應，始查悉上情。
三、案經臺北縣政府警察局海山分局報請臺灣板橋地方法院檢察
    署檢察官偵查起訴。
    理  由
一、訊據被告甲○○對於上揭時地，施用第一級毒品海洛因、第
    二級毒品安非他命之犯罪事實，於本院審理中坦承不諱，並
    有供其施用之白色粉末六包、結晶體四包、針筒四支、吸食
    器一組等扣案可資佐證。另被告經警查獲所採集尿液經送鑑
    定，亦呈海洛因代謝物嗎啡、安非他命類陽性反應，有臺灣
    檢驗科技股份有限公司九十四年四月二十七日（檢體編號0
    000000000－0號）濫用藥物尿液檢驗報告、姓名
    暨代碼對照表各一紙在卷可稽。又上述扣案之白色粉末六包
    ，經送法務部調查局鑑定，確為第一級毒品海洛因（淨重五
    點四公克，經取樣部分檢驗用罄，驗餘淨重五點一二公克；
    空包裝總重一點二三公克）無誤，有該局九十四年六月十五
    日調科壹字第０六０００九八五一號鑑定通知書一紙附卷可
    按；另扣案結晶體四包，經送內政部警政署刑事警察局鑑定
    ，確為第二級毒品甲基安非他命（淨重五十八點五公克，經
    取樣部分檢驗用罄，驗餘淨重五十八點四二公克），亦有該
    局九十四年四月十八日刑鑑字第０九四００五五八三七號鑑
    定書一紙可稽，足徵被告上開自白核與事實相符，堪以採信
    。
二、按修正毒品危害防制條例就施用毒品者，祇於「初犯」及「
    五年後再犯」二種情形，有其追訴條件之限制，即須於初犯
    經觀察、勒戒或強制戒治釋放後，五年內均無施用毒品之行
    為，始能認其前所實施之觀察、勒戒或強制戒治已足遮斷毒
    癮，而得於五年後再犯時，再予適用初犯之規定，重行觀察
    、勒戒等程序。倘五年內已經再犯，被依法追訴處罰，縱其
    第三次（或第三次以上）施用毒品之時間在初犯釋放五年以
    後，即與「五年後再犯」之情形有別，且因已於「五年內再
    犯」，顯見其再犯率甚高，原實施觀察、勒戒或強制戒治，
    已無法收其實效，而無五年戒斷期之存在，自無再經觀察、
    勒戒及強制戒治之必要，應由檢察官逕行起訴（最高法院九
    十五年度台非字第五九號、第六五號判決要旨參照）。查被
    告前於八十七年間因違反肅清煙毒條例案件，經本院依修正
    之毒品危害防制條例規定裁定送勒戒處所觀察、勒戒，其又
    於同時期因違反毒品危害防制條例案件為警查獲，經臺灣板
    橋地方法院檢察署檢察官聲請本院裁定送勒戒處所觀察、勒
    戒後，認有繼續施用毒品之傾向，並經同署檢察官聲請本院
    裁定另入戒治處所施以強制戒治，執行戒治滿三個月後，認
    無繼續戒治之必要，經本院裁定停止戒治並付保護管束，於
    八十八年二月二十三日停止戒治，嗣於同年七月二十六日保
    護管束期滿未經撤銷視為執行完畢，分別經同署檢察官於八
    十九年四月七日以八十九年度戒毒偵字第一九八號為不起訴
    處分確定，及本院於八十九年六月七日以八十九年度簡字第
    六四號判決免刑；再於九十三年間因施用第一級毒品海洛因
    、第二級毒品安非他命案件，經本院於九十三年九月二十一
    日以九十三年度訴字第四九二號判處有期徒刑十月、八月，
    應執行有期徒刑一年四月，嗣於九十三年十月十八日判決確
    定，有臺灣高等法院被告前案紀錄表及上開不起訴處分書電
    腦列印本附卷可憑，足徵被告於強制戒治執行完畢釋放後五
    年內已經再犯施用第一級、第二級毒品之罪，被依法追訴處
    罰，顯與毒品危害防制條例第二十條第三項所定「五年後再
    犯」之情形有別，依同條例第二十三條第二項規定，本件自
    應由檢察官逕行起訴，是被告係強制戒治執行完畢釋放後五
    年內再犯施用第一級、第二級毒品之罪而又再犯本罪，本案
    事證明確，被告犯行洵堪認定，應依法論科。
三、論罪科刑部分：
（一）按被告行為後，刑法於九十四年二月二日修正公布，並於
      九十五年七月一日施行。按行為後法律有變更者，適用行
      為時之法律，但行為後之法律有利於行為人者，適用最有
      利於行為人之法律，現行刑法第二條第一項訂有明文。此
      條規定乃與刑法第一條罪刑法定主義契合，而貫徹法律禁
      止溯及既往原則，係規範行為後法律變更所生新舊法律比
      較適用之準據法，是刑法第二條本身雖經修正，但刑法第
      二條既屬適用法律之準據法，本身尚無比較新舊法之問題
      ，應一律適用裁判時之現行刑法第二條規定以決定適用之
      刑罰法律，合先敘明。又以本次刑法修正之比較新舊法，
      應就罪刑有關之共犯、未遂犯、想像競合犯、牽連犯、連
      續犯、結合犯，以及累犯加重、自首減輕暨其他法定加減
      原因（如身分加減）與加減例等一切情形，綜其全部罪刑
      之結果而為比較，有最高法院九十五年五月二十三日九十
      五年度第八次刑庭會議決議可資參照。經查：
  １、刑法第五十六條連續犯之規定業經修正刪除，是於新法修
      正施行後，被告之數犯罪行為，即須分論併罰。此刪除雖
      非犯罪構成要件之變更，但顯已影響行為人刑罰之法律效
      果，自屬法律有變更，依新法第二條第一項規定，比較新
      、舊法結果，仍應適用較有利於被告之行為時法律即舊法
      論以連續犯，此亦有最高法院九十五年度第八次刑事庭會
      議決議參照。
  ２、又刑法四十七條有關累犯之規定，修正前規定「受有期徒
      刑之執行完畢，或受無期徒或有期徒刑一部之執行而赦免
      後，五年以內再犯有期徒刑以上之罪者，為累犯，加重本
      刑至二分之一。」，而修正後則規定「受執刑之執行完畢
      ，或一部之執行而赦免後，五年以內故意再犯有期徒刑以
      上之罪者，為累犯，加重本刑至二分之一」，比較新舊法
      之結果，行為時之舊法對於被告並無不利。
  ３、另刑法第五十一條之規定，修正前刑法第五十一條規定：
      「數罪併罰，分別宣告其罪之刑，依左列各款定其應執行
      者：」其中第五款規定：「宣告多數有期徒刑者，於各刑
      中之最長期以上，各刑合併之刑期以下，定其刑期。但不
      得逾二十年。」修正後刑法第五十一條第五款規定：「宣
      告多數有期徒刑者，於各刑中之最長期以上，各刑合併之
      刑期以下，定其刑期。但不得逾三十年。」比較結果，修
      正後刑法並非較有利於行為人，依刑法第二條第一項前段
      之規定，仍應依修正前刑法，定其應執行之刑。
  ４、綜合上述各條文修正前、後之比較，揆諸前揭最高法院決
      議及修正後刑法第二條第一項前段、後段規定之「從舊、
      從輕」原則，自應適用被告行為時之法律，即修正前刑法
      之相關規定，予以論處。至刑法第三十八條第一項第一款
      、第二項雖已將「左列」改為「下列」，「犯人」改成「
      犯罪行為人」，然因沒收屬於從刑，依照前揭最高法院九
      十五年五月二十三日第八次刑事庭會議決議第一點第(五)
      小點：「從刑附屬於主刑，除法律有特別規定者外，依主
      刑所適用之法律」，本案關於刑法修正前後之比較適用，
      整體言之，既應以修正前之刑法對被告較為有利，則從刑
      部分亦應一體適用修正前刑法之規定，併予敘明。
（二）按海洛因、安非他命係毒品危害防制條例第二條第二項第
      一款、第二款所明定之第一級、第二級毒品，不得非法持
      有、施用。核被告所為，係犯毒品危害防制條例第十條第
      一項之施用第一級毒品海洛因罪，及同條第二項之施用第
      二級毒品安非他命罪。其施用第一級毒品海洛因前後持有
      海洛因，施用第二級毒品前後持有第二級毒品之低度行為
      ，均應為施用第一級毒品、第二級毒品之高度行為所吸收
      ，不另論罪。被告所為數施用海洛因、數施用安非他命之
      行為，時間緊接，犯罪構成要件相同，顯係出於概括之犯
      意為之，均為連續犯，應各依修正前刑法第五十六條之規
      定以一罪論，並加重其刑。另被告有犯罪事實欄所載之犯
      罪執行完畢紀錄（見前開臺灣高等法院被告前案紀錄表）
      ，其於有期徒刑之執行完畢後五年內，再犯本件有期徒刑
      以上之刑之二罪，為累犯，均應依修正前刑法第四十七條
      之規定加重其刑，並遞加重之。被告所犯上開二罪間，犯
      意各別，構成要件互殊，應分論併罰。爰審酌被告素行不
      佳，其犯罪之動機、目的、手段，施用毒品戕害一己身心
      健康，其本件施用毒品之種類、次數，及高中肄業之智識
      程度（見警詢筆錄記載），及其犯後坦承犯行之態度等一
      切情狀，分別量處如主文所示之刑，並依修正前刑法第五
      十一條第五款規定，定其應執行，以資儆懲。
四、扣案海洛因驗餘淨重五點一二公克，係第一級毒品；另扣案
    甲基安非他命驗餘淨重五十八點肆貳公克則係第二級毒品，
    俱如前述，均係本案查獲之毒品，應依毒品危害防制條例第
    十八條第一項前段之規定，宣告沒收銷燬之；取樣之海洛因
    、甲基安非他命部分，因檢驗用罄而滅失，爰不另為沒收銷
    燬之諭知。又上開毒品海洛因之外包裝袋六只（總重一點二
    三公克）、甲基安非他命之外包裝袋四只，並非查獲之毒品
    ，而係被告所有供分別施用毒品海洛因、安非他命犯罪所用
    之物；另扣案之針筒四支、吸食器一組，亦係被告所有供分
    別施用海洛因、安非他命時所用之物，以上各節業據被告於
    審理中供明在卷，爰依修正前刑法第三十八條第一項第二款
    規定宣告沒收之。
五、末按連續犯之所謂出於概括犯意，必須其多次犯罪行為自始
    均在一個預定犯罪計劃以內，出於主觀上始終同一犯意之進
    行，若中途另有新犯意發生，縱所犯為同一罪名，究非連續
    其初發的意思，即不能成立連續犯（最高法院七十年度台上
    字第六二九六號判例意旨參照）。查被告於審理中供稱：伊
    於九十四年四月九日被警查獲後就沒有再繼續施用毒品，伊
    該次被查獲後有去診所拿藥、打點滴，因為家人期待，加上
    自己沒錢，所以打完點滴後有把毒癮戒掉，直到，九十五年
    二月因遇到朋友，在朋友邀請下，才又臨時開始施用毒品等
    語，復參酌被告本案起訴其最後一次施用上開毒品之時間為
    九十四年四月九日下午一時許，距離被告上開供述其於九十
    五年二月間開始施用毒品海洛因、安非他命之時間，已逾十
    個月。綜上，堪認被告於九十五年二月間係臨時起意而施用
    海洛因、安非他命，難認係基於概括犯意而為；此外，復查
    無其他積極證據足認被告此部分施用毒品犯行，與本案前開
    論罪科刑部分有連續犯之裁判上一罪關係，是被告供承另於
    九十五年二月間起施用海洛因、安非他命之犯行，為起訴效
    力所不及，本院不予審究，併此敘明。
據上論斷，應依刑事訴訟法第二百七十三條之一第一項、第二百
九十九條第一項前段，毒品危害防制條例第十條第一項、第二項
、第十八條第一項前段，刑法第十一條前段、第二條第一項前段
、修正前第五十六條、修正前第四十七條、修正前第五十一條第
五款、修正前第三十八條第一項第二款，判決如主文。
本案經檢察官黃怡華到庭執行職務。
中    華    民    國    95    年    7     月    31    日
                  刑事第十九庭  法  官  楊志雄
以上正本證明與原本無異。
如不服本判決應於送達後十日內向本院提出上訴狀。
                                書記官  陳春銘
中    華    民    國    95    年    8     月    1     日
附錄本案論罪科刑法條全文：
毒品危害防制條例第十條
施用第一級毒品者，處六月以上五年以下有期徒刑。
施用第二級毒品者，處三年以下有期徒刑。


司法院資訊處製作；財團法人民間司法改革基金會備份。
